臺灣臺南地方法院行政訴訟判決
111年度交字第47號
原      告  劉德鎔  

被      告  交通部公路總局臺中區監理所

代  表  人  魏武盛  
上列當事人間交通裁決事件，原告不服被告機關111年2月9日投
監四字第65-ZHA345278號裁決，提起行政訴訟，本院判決如下：
    主  文
一、原告之訴駁回。
二、訴訟費用新臺幣300元由原告負擔。
    事實及理由
一、程序事項：本件係原告不服被告所為道路交通管理處罰條例
    第8條之裁決，而提起之撤銷訴訟，屬行政訴訟法第237條之
    1第1項第1款所稱交通裁決事件，因事證明確，爰依同法第
    237條之7規定，不經言詞辯論逕行裁判。
二、事實概要：
　㈠原告於110年10月15日15時31分許，駕駛車牌號碼000-0000號
    自小客車（下稱系爭汽車），行駛於國道3號公路南向250.3
    公里處，經内政部警政署國道公路警察局第八公路警察大隊
    古坑分隊執勤警員以檢定合格之雷射測速儀測得行速180公
    里/小時（限速110公里/小時），超速70公里，因有「行車
    速度超過規定最高時速60公里以上」之違規，為執勤警員依
    違反道路交通管理處罰條例第43條第1項第2款，以國道警交
    字第ZHA345278號違反道路交通管理事件通知單（下稱違規
    單）逕行舉發，該違規單經投郵寄送，已完成送達車輛所有
    人。
　㈡車輛所有人於收受違規單後，即檢具相關資料向管轄機關即
    高雄市交通事件裁決中心辦理歸責實際駕駛人即原告，嗣經
    高雄市政府交通局移轉管轄予南投監理站，南投監理站旋即
    函請原告依應到案日期繳納罰鍰。原告於111年1月3日向監
    理服務網申訴平台提出申訴。經南投監理站函請舉發機關查
    證，其查覆結果略以：「系爭車輛於110年10月15日15時31
    分行駛於國道3號公路南向250.3公里處，經本大隊執勤員警
    以雷射測速儀測得行速180公里/小時（限速110公里/小時）
    ，超速70公里違規，爰依科學儀器取得證據資料，製填違規
    通知單逕行舉發，核無違誤。」因超速違規屬實，南投監理
    站乃函請原告依章接受處罰並告知如不服本案之救濟方式。
  ㈢詎原告不服函覆結果，乃於111年2月8日致電南投監理站要求
    開立裁決書欲提起行政訴訟以資救濟，南投監理站即於111
    年2月9日以投監四字第65-ZHA345278號裁決書，裁罰原告罰
    鍰新臺幣8,000元整，記違規點數3點，並應接受道路交通安
    全講習，裁決書並由原告之受僱人代為收受。原告不服，遂
    提起本訴訟。
三、原告主張略以：原告於110年10月15日至南投日月潭風管處
    出差，後獨自駕車返回臺南公司途中，突有發高燒、不斷咳
    嗽、頭痛，甚至腹瀉絞痛，原告判斷其感染新冠病毒，為求
    避免傳染他人及盡快就醫，就醫後診斷為發燒及急性腸胃炎
    ，是原告本件違規情有可原而請求不罰。並聲明：原處分撤
    銷，訴訟費用由被告負擔。
四、被告答辯則以：
　㈠依據道路交通管理處罰條例第85條第1項規定：「本條例之處
    罰，受舉發違反道路交通管理事件之受處罰人，認為受舉發
    之違規行為應歸責他人者，應於舉發違反道路交通管理事件
    通知單應到案日期前，檢附相關證據及應歸責人相關證明文
    件，向處罰機關告知應歸責人，處罰機關應即另行通知應歸
    責人到案依法處理。逾期未依規定辦理者，仍依本條例各該
    違反條款規定處罰。」宜先敘明。
  ㈡按行車速度，依速限標誌或標線之規定；汽車駕駛人，駕駛
    汽車有行車速度超過規定之最高時速60公里者，處新臺幣6,
    000元以上2萬4,000元以下罰鍰，當場禁止其駕駛，並記違
    規點數3點，應接受道路交通安全講習；汽車駕駛人有第1項
    第1款至第4款或前項行為者，並吊扣該汽車牌照3個月，道
    路交通安全規則第93條第1項、道路交通管理處罰條例第43
    條第1項第2款、第4項前段、第63條第1項第3款及第24條第1
    項第3款分別定有明文。又依違反道路交通管理事件統一裁
    罰基準表之規定，行車速度超過規定之最高時速逾60公里至
    80公里以内，於應到案期限30日内繳納罰鍰或到案聽候裁決
    者，統一裁罰基準為8,000元。
  ㈢次按汽車駕駛人之行為有下列情形之一，當場不能或不宜攔
    截製單舉發者，得逕行舉發：七、經以科學儀器取得證據資
    料證明其行為違規；前項第7款之科學儀器應採固定式，並
    定期於網站公布其設置地點。但汽車駕駛人之行為屬下列情
    形之一者，不在此限：九、行車速度超過規定之最高速限或
    低於規定之最低速限；對於前項第9款之違規行為，採用固
    定或非固定式科學儀器取得證據資料證明者，於一般道路應
    於100公尺至300公尺間，於高速公路、快速公路應於300公
    尺至1，000公尺間，明顯標示之；其定點當場攔戴製單舉發
    者，亦同，道路交通管理處罰條例第7條之2第1項第7款、第
    2項第9款及第3項亦有明定。
  ㈣原告駕車行駛於行車速限110公里之路段，行車速度經警以雷
    達測速儀器測得其行車時速達180公里，違規事實明確，另
    本件於國道3號公路南向249.492公里處亦有設立明顯固定為
    「三角形測速相機圖案」警告牌，皆符合法令規定。有關原
    告以身體不適，欲緊急就醫不慎超速為由部分，惟因車輛於
    超高速（本案時速達180公里）行駛時，駕駛人視野大幅變
    窄、視力明顯減弱、心理趨於緊張，除對前方突發的狀況難
    以即時、準確、妥善處置外，並增加制動距離、超車的衝突
    點及影響車輛穩定性度，嚴重危害駕駛人本身、同車乘客，
    及其他不特定用路人生命安全，爰駕駛人行駛途中如感覺身
    體不適，理應至服務區、休息站等安全處所，請求警方協助
    就醫，或選擇就近出口匝道就醫，惟行車速度仍應維持於速
    限範圍内，以維安全，而非自行以超高速行駛前往就醫，此
    種行為不但置己身於危險之中，且容易造成更嚴重之傷亡，
    實不足取。本案原告駕車行駛於速限110公里路段，經警以
    檢定合格之雷射測速儀測得時速達180公里，違規事實明確
    ，其所主張尚不符行政罰法第13條免責之事由，舉發機關依
    法舉發並無不當，本所核准其處分，乃依法裁處應無違誤，
    原告所訴並無理由。
　㈤被告並聲明：原告之訴駁回，訴訟費用由原告負擔。
五、本件事實概要欄所載之事實，除後列爭點外，業經兩造各自
    陳述在卷，兩造並分別提出如附表所示之證據。本件爭點厥
    為：原告駕駛系爭汽車是否有「行車速度超過規定最高時速
    60公里以上80公里以下」之違規行為？
六、本院之判斷：
　㈠應適用法令：
　⒈道路交通管理處罰條例：
　　⑴第7條之2第1、2、3項：（第1項）汽車駕駛人之行為有下
      列情形之一，當場不能或不宜攔截製單舉發者，得逕行舉
      發：一、闖紅燈或平交道。二、搶越行人穿越道。三、在
      道路收費停車處所停車，不依規定繳費。四、不服指揮稽
      查而逃逸，或聞消防車、救護車、警備車、工程救險車、
      毒性化學物質災害事故應變車之警號不立即避讓。五、違
      規停車或搶越行人穿越道，經各級學校交通服務隊現場導
      護人員簽證檢舉。六、行經設有收費站、地磅之道路，不
      依規定停車繳費或過磅。七、經以科學儀器取得證據資料
      證明其行為違規。（第2項）前項第七款之科學儀器應採
      固定式，並定期於網站公布其設置地點。但汽車駕駛人之
      行為屬下列情形之一者，不在此限：一、蛇行、危險方式
      駕車或二輛以上之汽車競駛或競技。二、行駛路肩。三、
      違規超車。四、違規停車而駕駛人不在場。五、未依規定
      行駛車道。六、未依規定變換車道。七、未保持安全距離
      。八、跨越禁止變換車道線或槽化線。九、行車速度超過
      規定之最高速限或低於規定之最低速限。十、汽車駕駛人
      或乘客未依規定繫安全帶。十一、機車駕駛人或附載座人
      未依規定戴安全帽。（第3項）對於前項第九款之違規行
      為，採用固定或非固定式科學儀器取得證據資料證明者，
      於一般道路應於100公尺至300公尺間，於高速公路、快速
      公路應於300公尺至1000公尺間，明顯標示之；其定點當
      場攔截製單舉發者，亦同。
　　⑵第43條第1項第2款：汽車駕駛人，駕駛汽車有下列情形之
      一者，處6,000元以上24,000元以下罰鍰，並當場禁止其
      駕駛：…二、行車速度，超過規定之最高時速60公里。
　　⑶第63條第1項第3款：汽車駕駛人有下列各款所列條款之一
      者，除依原條款處罰鍰外，並予記點：三、有第43條、…
      情形之一者，各記違規點數3點。
　⒉道路交通標誌標線號誌設置規則第55條之2：測速取締標誌「
    警 52」 ，用以警告車輛駕駛人前方路段常有測速取締執法
    ，促使行車速度不得超過道路規定之最高速限或低於規定之
    最低速限。本標誌設於測速取締執法路段前，一般道路應於
    100公尺至300公尺間，高速公路、快速公路應於300公尺至1
    000公尺間。
　㈡原告於110年10月15日15時31分許，駕駛系爭汽車行駛於最高
    速限時速110公里之國道3號公路南向250.3公里處，經内政
    部警政署國道公路警察局第八公路警察大隊古坑分隊執勤警
    員以檢定合格之雷射測速儀測得時速180公里之速度行駛，
    有「行車速度超過規定之最高時速70公里」之違規行為，被
    告機關提出有內政部警政署國道公路警察局國道警交字第ZH
    A345278號違規單通知聯、存根聯暨採證照片、雷射測速儀
    檢定合格證書、測速照相警告標誌照片等件為證（本院卷第
    49至55頁）。經查，依超速採證照片照片內拍攝有系爭車號
    「RBY-7936」號汽車，而照片上方之資訊欄內容可知，本件
    使用之雷射測速儀器號為：TC008062號，測得車速為180公
    里，測距310.1公尺，合格證號：J0GB0000000號。另舉發單
    位使用之雷射測速儀器廠牌：LTI、型號：TruCAM II、器號
    ：TC008062，業經檢定合格，該檢定合格證書記載：檢定合
    格單號碼：J0GB0000000，檢定日期：110年4月21日，有效
    期限：111年4月30日，此有經濟部標準檢驗局委託財團法人
    工業技術研究院檢定合格證書影本1份（本院卷第53頁）可
    稽。而本件原告之違規時間為110年10月15日，尚在該雷射
    測速儀檢定合格之有效期限内，故本件所測得之系爭汽車時
    速應可認定正確無訛，因此原告於行經違規地點處時，係以
    時速180公里之高速行駛而有超速70公里（超速60公里以上
    ，未滿80公里）之違規事實，堪以認定。
  ㈢又依被告機關提出之現場採證照片圖示、速限以及「警52」
    標誌測距照片內容，清楚可知道路主管機關於國道三號南向
    249.492公里處設置有三角型照相機「警52」測速取締警告
    標誌（本院卷第55頁），又本件施測地點係於國道三號南向
    250.3公里處，兩者相距為808公尺（計算式：250.3公里－24
    9.492公里×1000公尺/公里＝808公尺），故測速照相儀器之
    設置地點是符合道路交通管理處罰條例第7條之2第3項規定
    高速公路之測速照相儀器應設置「警52」標誌後300公尺至1
    000公尺間之程序規定。
　㈣至於原告以其於110年10月15日至南投日月潭風管處出差，後
    獨自駕車返回臺南公司途中，突有發高燒、不斷咳嗽、頭痛
    ，甚至腹瀉絞痛，原告判斷其感染新冠病毒，為求避免傳染
    他人及盡快就醫，就醫後診斷為發燒及急性腸胃炎，是原告
    本件違規情有可原而請求不罰云云，並提出復華耳鼻喉科診
    所診斷證明書一紙為證。惟原告明知其身體不適，精神狀況
    恐受影響之狀況下，仍以時速180公里之高速行駛於國道高
    速公路，造成往來車輛莫大風險，被告機關依此裁罰原告，
    並無違誤。況且縱認原告當時確實感染新冠病毒，該病症並
    無立即致命之危險性，況且違規地點係於國道三號250.3公
    里路段（約於南投縣竹山鎮區域內），原告尚得駕車返回臺
    南市永康區之耳鼻喉科診所就醫，可見原告並無面臨任何急
    迫危險存在，實難構成緊急避難之要件。是以，原告以上開
    事由請求不罰云云，實無理由。　　
　㈤綜上所述，原告於110年10月15日15時31分許，駕駛系爭汽車
    於國道3號公路南向250.3公里處，確有「行車速度超過規定
    之最高時速60公里以上未滿80公里」之違規行為，被告機關
    遂依道路交通管理處罰條例第43條第1項第2款、第63條第1
    項第3款及第24條第1項第3款及違反道路交通管理事件統一
    裁罰標準表規定，裁處原告罰鍰8,000元，記違規點數3點，
    並應參加道路交通安全講習，揆諸首揭規定，原處分並無違
    法，原告訴請撤銷為無理由，應予駁回。
七、本件第一審裁判費為300元，應由原告負擔，爰確定第一審
    訴訟費用額如主文第2項所示。
據上論結，本件原告之訴為無理由，依行政訴訟法第237條之8第
1項、第98條第1項前段，判決如主文。
中　　華　　民　　國　　111 　年　　6 　　月　　 8　　日
　　　　　　　　　行政訴訟庭　法　官　侯明正
上為正本係照原本作成。
如不服本判決，應於判決送達後20日內，向本院提出上訴狀並表
明上訴理由（原判決所違背之法令及其具體內容或依訴訟資料可
認為原判決有違背法令之具體事實），其未載明上訴理由者，應
於提出上訴後20日內向本院補提理由書（上訴狀及上訴理由書均
須按他造人數附繕本，如未按期補提上訴理由書，則逕予駁回上
訴），並應繳納上訴裁判費新臺幣750元。
中　　華　　民　　國　　111 　年　　6　 　月　　 8　　日
　　　　　　　　　　　　　　　書記官　陳惠萍
　　　　　　　　　　　　　　　
證據清單：
一、原告提出：   原證1 被告機關111年2月9日投監四字第65-ZHA345278號裁決書 13頁 原證2 復華耳鼻喉科診所診斷證明書及原告公司LINE對話擷圖 15-17頁 二、被告提出：   被證1 內政部警政署國道公路警察局國道警交字第ZHA345278號違規單通知聯、存根聯暨採證照片、雷射測速儀檢定合格證書、測速照相警告標誌照片等影本 49-55頁 被證2 原告之提供實際駕駛人申報書、歸責駕駛人通知書 57-58頁 被證3 高雄市政府交通局移轉管轄通知書 59頁 被證4 被告機關南投監理站之中監投站字第1110014402號函及送達證書 61-62頁 被證5 原告111年1月日監理服務網申訴平台之申訴信件 63-66頁 被證6 被告機關南投監理站111年1月12日中監投站字第11 10008514號函影本 67頁 被證7 內政部警政署國道公路警察局第八公路警察大隊111年1月14日國道警八交字第1118700080號函影本 69-70頁 被證8 被告機關南投監理站111年1月19日中監投站字第1110001393號函影本 71-73頁 被證9、10 被告機關111年2月9日投監四字第65-ZHA345278號裁決書及送達證書 75-77頁 被證11 原告之汽車駕駛人基本資料1份 79頁